臺灣臺南地方法院刑事判決　　　　　　　95年度訴字第1177號
公　訴　人　臺灣臺南地方法院檢察署檢察官
被　　　告　甲○○
　　　　　　　　　　（另案在臺南分監執行中）
上列被告因違反毒品危害防制條例案件，經檢察官提起公訴（95
年度毒偵字第1339號），及移送併辦（95年度毒偵字第2214、23
67、2511號），被告就被訴事實為有罪之陳述，本院裁定由受命
法官獨任逕行簡式審判程序，判決如下：
    主  文
甲○○施用第一級毒品，累犯，處有期徒刑壹年。扣案之第一級
毒品海洛因壹包（淨重零點壹肆公克、空包裝重零點壹玖公克）
沒收銷燬之。
    事  實
一、甲○○於民國九十一年間，因施用第一級毒品案件，經依本
    院裁定送勒戒處所執行觀察、勒戒後，認無繼續施用毒品傾
    向，由臺灣臺南地方法院檢察署檢察官於九十一年八月五日
    ，以九十一年度毒偵字第七五三號不起訴處分確定後，又因
    施用第一、二級毒品案件，經本院裁定送勒戒處所執行觀察
    、勒戒後，認有繼續施用毒品之傾向，經本院裁定令入戒治
    處所施以強制戒治一年，於九十二年十月十六日停止戒治付
    保護管束，並於九十三年四月三十日保護管束期滿視為執行
    完畢，而施用第一、二級毒品之刑事訴追部分則經臺灣高等
    法院臺南分院於九十二年十一月十日以九十二年度上訴字第
    一○四一號刑事判決，就施用第一、二級毒品犯行部分，分
    別判處有期徒刑八月、五月，應執行有期徒刑十一月確定，
    入監執行後，於九十四年六月十日因縮短刑期假釋出監，並
    於同年十月九日縮刑假釋期滿。詎甲○○仍不知戒除毒癮，
    竟於前開強制戒治執行完畢釋放後五年內，另基於施用第一
    級毒品海洛因之犯意，自九十五年三月間某日起至九十五年
    十一月二十九日上午某時止，分別在其所有而停靠於臺南縣
    永康市及善化鎮某不知名產業道路旁之車牌號碼TH－四六六
    六號自用小貨車上及其位於臺南縣善化鎮益民寮二十一號住
    宅內等處，以將毒品海洛因加水稀釋後，再以注射針筒注射
    血管之方式，施用第一級毒品海洛因多次。嗣分別於如附表
    所示之時間、地點經警查獲，並扣得第一級毒品海洛因一包
    （淨重○點一四公克、空包裝重○點一九公克），進而查悉
    上情。
二、案經臺南縣警察局歸仁分局、臺南縣警察局善化分局及臺南
    市警察局第一分局報請臺灣臺南地方法院檢察署檢察官偵查
    起訴及移送本院併案審理。
    理  由
一、上開事實，業經被告甲○○於本院審理時坦承不諱，且被告
    為警查獲後所採集之尿液，經檢驗結果，均呈嗎啡陽性反應
    ，有長榮大學分別於九十五年四月二十六日、同年七月二十
    四日、同年七月二十四日及同年九月二十六日所出具之確認
    報告共四紙在卷可稽，且被告於九十五年九月十九日為警查
    獲時所扣得之白色粉末一包，經送法務部調查局鑑定結果，
    確含第一級毒品海洛因成分，亦有該局九十五年十月二十三
    日調科壹字第○九五二三○二八六九○號鑑定書一件附卷可
    參，足見被告上開自白核與事實相符，應可採信。再被告有
    如事實欄所示之觀察、勒戒及強制戒治處分執行紀錄，有臺
    灣高等法院被告前案紀錄表在卷可佐，其於強制戒治執行完
    畢釋放後，五年內再犯本件施用第一級毒品之罪，事證明確
    ，被告犯行堪以認定，自應依法論科。
二、核被告所為，係犯毒品危害防制條例第十條第一項之施用第
    一級毒品罪。被告施用前持有第一級毒品之低度行為，應為
    其施用第一級毒品之高度行為所吸收，不另論罪。被告有如
    事實欄所述之科刑及執行紀錄，有臺灣高等法院被告前案紀
    錄表在卷可按，其於有期徒刑執行完畢後，五年以內故意再
    犯本件有期徒刑以上之罪，依修正前後之刑法第四十七條規
    定，均構成累犯，是修正後之刑法第四十七條規定對被告而
    言，並無較為有利之情形，應依修正後刑法第二條第一項前
    段規定，依修正前刑法第四十七條規定，論以累犯，並加重
    其刑。又修正後之刑法刪除第五十六條關於連續犯之規定，
    有關刪除連續犯規定之修正理由已有「至連續犯之規定廢除
    後，對於部分習慣犯，例如竊盜、吸毒等犯罪，是否會因適
    用數罪併罰而使刑罰過重產生不合理之現象一節，在實務運
    用上應可參考德、日等國之經驗，委由學界及實務以補充解
    釋之方式，發展接續犯之概念，對於合乎『接續犯』或『包
    括的一罪』之情形，認為構成單一之犯罪，以限縮數罪併罰
    之範圍，用以解決上述問題」之說明（刑法第五十六條修正
    理由第四點參照）。且按刑事法若干犯罪行為態樣，本質上
    原具有反覆、延續實行之特徵，立法時既予特別歸類，定為
    犯罪構成要件之行為要素，則行為人基於概括之犯意，在密
    切接近之一定時、地持續實行之複次行為，倘依社會通念，
    於客觀上認為符合一個反覆、延續性之行為觀念者，於刑法
    評價上，即應僅成立一罪。學理上所稱「集合犯」之職業性
    、營業性或收集性等具有重複特質之犯罪均屬之，例如經營
    、從事業務、收集、販賣、製造、散布等行為概念者是，亦
    有最高法院九十五年度臺上字第一○七九號判決意旨可資參
    照。本件被告在特定期間內多次施用海洛因之犯行，符合舊
    法對於連續犯規定強調「概括犯意」及「罪名同一」之主、
    客觀要件，原得依修正前刑法第五十六條連續犯之規定論以
    裁判上一罪，但新法已將連續犯之規定廢除，而對於具有反
    覆實施特性、具有犯罪依賴性之犯罪行態者，例如吸毒等，
    若適用數罪併罰，將使刑罰過重產生不合理之現象，因此實
    有限縮數罪併罰範圍，發展「接續犯」或「包括一罪」概念
    之必要，已如前述，查觀諸卷附臺灣高等法院被告前案紀錄
    表可知，被告自九十一年起即多次因施用毒品案件經送觀察
    勒戒、強制戒治及判刑，復於本案又因施用第一級毒品遭查
    獲，顯見被告確有施用毒品之慣行，揆諸前揭說明，其習慣
    性、多次並反覆施用第一毒品之行為，應各予評價為「集合
    犯」之包括一罪。另本院認此種集合犯之包括一罪特質，尚
    不致因刑法修正前、後而有差別，無庸再為新舊法之比較。
    至移送併辦及被告自九十五年九月十八日上午某時以後迄至
    九十五年十一月二十九日上午某時止之施用毒品犯行部分，
    公訴意旨雖未敘及，惟本院認前揭未據起訴部分與檢察官原
    起訴之部分，有集合犯之包括一罪關係，當為起訴效力所及
    ，依審判不可分原則，本院自應併予審究，附此敘明。爰審
    酌被告施用毒品之犯行，在性質上乃屬對自我身心健康之自
    戕行為，尚未嚴重破壞社會秩序、侵害他人權益，然其前因
    施用毒品經觀察、勒戒、強制戒治及科刑處分後，猶不思戒
    絕革除惡習，再為本件犯罪，顯仍未記取教訓，及被告犯後
    坦承犯行態度良好等一切情狀，量處如主文所示之刑，以資
    警惕。
三、扣案第一級毒品海洛因一包（淨重○點一四公克、包裝重○
    點一九公克），因該包裝與附著其上之海洛因客觀上顯難以
    完全析離，應依毒品危害防制條例第十八條第一項規定，沒
    收銷燬之。
據上論斷，應依刑事訴訟法第二百七十三條之一第一項、第二百
九十九條第一項前段，毒品危害防制條例第十條第一項、第十八
條第一項，刑法第十一條前段、第二條第一項前段、修正前第四
十七條，判決如主文。
本案經檢察官乙○○到庭執行職務。
中　　華　　民　　國　　96　　年　　1 　　月　　5 　　日
                  刑事第六庭  　法　官　孫淑玉
以上正本證明與原本無異。
如不服本判決，應於判決送達後10日內，向本院提出上訴狀（應
附繕本）。
                                書記官  馬愛君
中　　華　　民　　國　　96　　年　　1 　　月　　5 　　日
附錄本判決論罪科刑法條：
毒品危害防制條例第10條：
施用第一級毒品者，處 6 月以上 5 年以下有期徒刑。
施用第二級毒品者，處 3 年以下有期徒刑。
附表：
┌──┬──────┬───────┬─────────┬────────────┐
│編號│偵查案號    │查獲時間      │查獲地點          │扣案物品                │
├──┼──────┼───────┼─────────┼────────────┤
│1   │95年度毒偵字│95年4月17日中 │臺南縣永康市大灣廟│無                      │
│    │第1339號    │午12時許      │旁                │                        │
├──┼──────┼───────┼─────────┼────────────┤
│2   │95年度毒偵字│95年6月27日下 │臺南縣善化鎮○○路│無                      │
│    │第2214號    │午13時46分許  │461號             │                        │
├──┼──────┼───────┼─────────┼────────────┤
│3   │95年度毒偵字│95年7月10日晚 │臺南縣善化鎮○○路│無                      │
│    │第2367號    │間23時42分許  │461號             │                        │
├──┼──────┼───────┼─────────┼────────────┤
│4   │95年度毒偵字│95年9月19日晚 │臺南縣永康市○○路│海洛因1包（淨重0.14公克 │
│    │第2511號    │間19時30分許  │與大灣六街口      │、空包裝重0.19公克）    │
└──┴──────┴───────┴─────────┴────────────┘
